臺灣高等法院高雄分院刑事判決　　 93年度上更(一)字第372號
上　訴　人　臺灣屏東地方法院檢察署檢察官
被　　　告　丁○○
被　　　告　甲○○
共　　　同
選任辯護人　湯瑞科律師
被　　　告　丙○○
　　　　　　　　　　　7號
被　　　告　己○○
共　　　同
選任辯護人　藍庭光律師
上列上訴人因被告等違反廢棄物清理法案件，不服臺灣屏東地方
法院89年度訴字第675 號中華民國90年7月13日第一審判決（起
訴案號：臺灣屏東地方法院檢察署89年度偵字第4273號），提起
上訴，判決後，經最高法院發回更審，本院判決如下：
     主  文
原判決關於甲○○部分撤銷。
甲○○意圖為自己不法之利益，而竊佔他人之不動產，處有期徒
刑伍月，如易科罰金，以佰元折算壹日。
其他上訴駁回。
     事  實
一、甲○○於89年4 月上旬某日，見屏東縣萬丹鄉興安村興化
    力社橋下方東港溪旁河床公地面積約4048平方公尺，無人管
    理，荒廢多時，竟意圖為自己不法之利益，本於竊佔之意思
    ，將之竊佔入己，置於自己管領之下，擬供其種植農作物之
    用，其竊佔得手後於同年4 月16日委託丁○○僱用黃凱偉駕
    駛挖土機、己○○、丙○○駕駛營業大貨車至上開地點整地
    ，為警發現有異而查獲。
二、案經屏東縣政府移送台灣屏東地方法院檢察署檢察官偵查起
    訴。
     理  由
壹、甲○○部分：
一、被告甲○○對於在上開時間未得政府同意竟擅自佔用上開土
    地，並僱工整地之事實，已經坦承不諱，核與同案被告丁○○所指之情形相符合，並有相片、勘查紀錄、東港溪河川圖
    景氣不好才想開墾，並非竊佔云云。但縱認該公有土地早期
    由其佔有使用，但該土地後來已由其放棄管理，任其荒廢十
    餘年，已據其於原審審理時供承明白，其既然已經放棄支配
    長達十餘年，則本次為新發生之事實行為與前次之佔有行為
    已經中斷，並無任何關係。其未得同意竟即擅加使用，自屬
    竊佔行為，所辯非竊佔云云，顯非可採，本件事證明確，被
    告甲○○之竊佔犯行應可以認定。
二、核被告甲○○所為，係犯刑法第320 條第2 項之竊佔罪，應
    科以同條第1 項之刑責。原審據以論罪科刑，固非無見。但
    被告竊佔面積達4,048 平方公尺，原審僅量處拘役50日，不
    無輕縱，檢察官既為被告不利益提起上訴，原判決此部分自
    有未洽，應予撤銷改判，爰審酌被告犯後坦承犯行，竊佔面
    積大，及其他一切情狀，量處如主文所示之刑，並諭知易科
    罰金之折算標準。
三、又被告甲○○行為後，刑法第41條業於90年1 月10日修正公
    布，同年1 月12日生效，修正後之刑法第41條第1 項前段規
    定：犯最重本刑5 年以下有期刑以下之罪，而受6 個月以下
    有期徒刑或拘役之宣告，因身體、教育、職業、家庭或其他
    正當事由，執行顯有困難者，得以1 元以上3 元以下折算1
    日。此與原先之刑法第41條規定已有不同，前後相較，新法
    對被告較為有利，依刑法第2 條第1 項前段之規定，自應適
    用修正後之刑法41條第1 項前段之規定，諭知易科罰金及其
    折算標準。
四、公訴人另以被告甲○○於89年4 月16日某時起委由丁○○僱
    請被告己○○、丙○○二人分別駕駛營業大卡車，至屏東縣
    萬丹鄉興安村興化力社橋下方東港溪旁河床公地上，將該
    河床公地遭人棄置之有氬摩尼亞味灰塵狀等有害事業廢棄物
    ，載運至屏東縣萬丹鄉興安村興化力社大橋下東港溪棄置
    ，足以污染環境衛生，因認其另犯有廢棄物清理法第22條第
    2 項第1 款之罪嫌。惟按廢棄物清理法第20條規定：公民營
    廢棄物清除處理機構經營廢棄物之貯存、清除或處理業務，
    應列明專業技術人員與貯存處理之工具、方法、設備及埸所
    ，向地方主管機關申請核發許可證。另該條規範對象係對任
    何有意願經營廢棄物之機構及人民。該機構及人民應包括個
    人非法經營廢棄物貯存、清除及處理業務者，已據行政院環
    境保護署88年8 月26日（88）環署廢字第069600號函敘明確
    。被告甲○○以務農為生，其僅係上開土地之使用人，並非
    有意願經營廢棄物清除處理之機構或人民，自非該條所規範
    之對象，況被告甲○○僅係在該處整地，其係將挖起來之廢
    棄物填在同土地上較低之區域（溪岸附近），已據其供述明
    確，核與同案被告丁○○、己○○、丙○○等人供述情節相
    符，其既係整地將泥土填在較低之溪邊，於過程中不小心致
    有少許廢棄物掉入河中，但不能以此認定其有將之倒入河中
    之故意，本件並無證據足以證明被告甲○○有清除處理廢棄
    物之行為，況其又非廢棄物清理法第22條、第20條規範之對
    象，自不得令被告甲○○負此罪責，惟公訴人認此部分與前
    開竊佔部分具有方法結果之牽連關係，爰不另為無罪之諭知
    。
貳、丁○○、丙○○、己○○部分：
一、公訴意旨略以：被告丁○○自89年1 月間某日起，夥同姓名
    不詳之成年男子，駕駛車牌號碼不詳之營業大貨車，將在高
    屏等地區不詳工廠所鍊燒剩下帶有氬摩尼亞味之白色灰塵狀
    、黑色粒狀等有害事業廢棄物，載運至屏東縣萬丹鄉興安村
    興化力社大橋下東港溪旁之河床公地棄置，另其於89年4
    月16日某時起受甲○○之託出面僱請己○○、丙○○2 人分
    別駕駛車牌號碼GT-878號及WI-292號營業大卡車，至屏東縣
    萬丹鄉興安村興化力社橋下方東港溪旁河床公地上，將該
    河床公地遭人棄置之有氬摩尼亞味灰塵狀等有害事業廢棄物
    ，載運至同一土地之屏東縣萬丹鄉興安村興化力社大橋下
    東港溪棄置，足以污染環境衛生，嗣於同日上午11時30分許
    ，在上址為警查獲，因認被告丁○○、己○○、丙○○3 人
    均涉犯廢棄物清理法第22條第2項第1款之罪嫌。
二、按犯罪事實應依證據認定之，無證據不得推定其犯罪事實，
    又被告犯罪不能證明者，應為其無罪之諭知，刑事訴訟法第
    154條、第301條第1項分別定有明文。
三、公訴人認被告丁○○、己○○、丙○○3 人有上開犯行，無
    非以證人柳志忠、林金財等人之證詞、屏東縣政府函、屏東
    縣政府環境保護局廢棄物稽查記錄、告發單、屏東縣環境保
    護局函暨內附行政院環境保護署環境檢驗所廢棄物採樣檢測
    報告、照片、勘驗筆錄、經濟部水利處第7 河川局函及內附
    複丈成果圖為主要根據。惟訊之被告丁○○、己○○、丙○○3 人否認有上開犯行，辯稱：伊係在該處整地，將所挖起
    來之廢棄物填在較低之土地上，而溪裡有冒泡應係卡車傾倒
    時無意間導致些許廢棄物掉入溪裡，伊等並無違反廢棄物清
    理法之行為等語。
四、經查：(一)公訴人雖指稱被告丁○○自89年1 月間起即夥同姓
    名不詳之成年男子，駕駛車牌號碼不詳之營業大貨車，將在
    高屏等地區不詳工廠所鍊燒剩下帶有氬摩尼亞味之白色灰塵
    狀、黑色粒狀等有害事業廢棄物，載運至屏東縣萬丹鄉興安
    村興化力社大橋下東港溪旁之河床公地棄置，惟此為被告
    丁○○所否認，又遍查全卷並無何證據足以證明其有上開行
    為，公訴人認其有此部分之犯行，應係出於臆測或推定，顯
    與證據法則有違。(二)證人即稽查人員乙○○、許文明及警員
    林金財均指稱，本件並無任何跡象可以認定該廢棄土係外地
    運來的等語（見原審90年6 月29日審判筆錄）。又證人即當
    時在現埸工作之挖土機司機黃凱偉亦證稱：是在那裡整地，
    及我是在整地，高的地方推到低的地方等語（見89年4 月16
    日警訊及89年9 月7 日之偵查筆錄）。本件若係自他處運來
    有害廢棄土來傾倒，現埸應無放怪手之必要。尤其是，若要
    將這些廢棄土倒入溪內，根本不必僱用怪手在埸。又警方查
    獲時，被告甲○○並未在埸，何以其他被告會供稱係甲○○
    請伊等前來整地，而甲○○約於同時之筆錄亦稱係伊要丁○○前來整地，苟非事實，殆不致於如此之供述，而被告甲○○何以要承認此事以致捲入紛爭。又傾倒廢棄土者通常利用
    夜間或秘密為之，以防止被發現，但被告卻在大白天之下利
    用挖土機、卡車等機具在上址工作，此與偷倒廢棄物之情節
    大不相同；況本件公訴人亦認定被告係在該處整地，而廢棄
    土係現埸所挖掘出來的（見起訴事實第3 項）。本件被告等
    人僅係單純在現埸整地俾使土地可供種值，自非所謂之廢棄
    物之處理及清理行為，又其等既係整地將泥土填在較低之溪
    邊，於過程中雖不小心致有少許廢棄物掉入溪中，但此非其
    故意之行為，本件公訴人所舉之證據資料僅能證明被告丁○○、己○○、丙○○等人有整地及該土地中殘留廢棄物等事
    實，尚無法證明其等有清除處理廢棄物之行為。(三)證人庚○○係在案發地附近從事農事，其於本院證稱：89年4 月16日
    當天，有2 台卡車、1 台怪手，2 台卡車都是空車來到現場
    ，怪手是在現場整地、挖土後，連同雜草廢棄物裝上卡車，
    要由卡車運走，卡車移動一下不遠，警察就來，有看到以前
    有人在此倒廢棄物，但不是本案被告等語，亦可確定被告等
    人並無自外地運廢棄物棄置於河川地，(四)戊○○於偵查中作
    證，被告、辯護人及檢察官並未爭執其陳述無不可信之情況
    ，依刑事訴訟法第159 條之1 第2 項規定，自得為證據；依
    該證人之供述（偵查卷第92頁），89年4 月16日丁○○是為
    整地事，委請該證人僱用卡車等情，核與被告等所辯相符，
    自可採信被告鄒、黃2 人，並非自不詳工廠載運廢棄物至河
    川地棄置，(五)此外又查無其他任何積極之證據，足認被告有
    上述犯行，因此原審以不能證明被告丁○○、丙○○、己○○3 人犯罪而諭知無罪之判決，核無不合，檢察官上訴意旨
    ，仍執前詞，指摘原判決不當，為無理由，應予駁回。
據上論結，應依刑事訴訟法第369 條第1 項前段、第364 條、第
299 條第1 項前段、第368 條、刑法第320 條第2 項、第1 項、
第2 條第1 項前段、第41條第1 項前段，罰金罰鍰提高標準條例
第1 條前段、第2 條，判決如主文。
本案經檢察官周章欽到庭執行職務。
中　　華　　民　　國　　94　　年　　4 　　月　　26　　日
                  刑事第一庭    審判長法  官  郭雅美
                                      法  官  張意聰
                                      法  官  江泰章
以上正本證明與原本無異。
被告不得上訴。
檢察官如不服本判決應於收受本判決後10日內向本院提出上訴書
狀，其未敘述上訴理由者，並得於提起上訴後10日內向本院補提
理由書狀（均須按他造當事人之人數附繕本）。
中　　華　　民　　國　　94　　年　　4 　　月　　27　　日
　　　　　　　　　　　　　　　　　　　書記官  陳金
附錄本判決論罪科刑法條：
中華民國刑法第320條第1項、第2項
(普通竊盜罪、竊佔罪)
意圖為自己或第3 人不法之所有，而竊取他人之動產者，為竊盜
罪，處5 年以下有期徒刑、拘役或500 元以下罰金。
意圖為自己或第3 人不法之利益，而竊佔他人之不動產者，依前
項之規定處斷。
                                                      K
